臺灣桃園地方法院民事判決　九十年度簡上字第二七八號
　　上　訴　人　乙○○
　　被　上訴人　甲○○
右當事人間請求給付票款事件，上訴人對於中華民國九十年九月十九日本院中壢簡易
庭九十年度壢簡字第五五九號第一審判決提起上訴，本院判決如左：
    主      文
上訴駁回。
第二審訴訟費用由上訴人負擔。
    事      實
甲、上訴人方面：
  一、聲明：
  （一）、原判決不利於上訴人部分及該部分假執行之宣告廢棄。
  （二）、右開廢棄部分駁回被上訴人在第一審簡易之訴。
  二、陳述：除與原判決記載相同者，茲引用之外，補稱：
  （一）、如附表編號四所示之支票（下稱系爭支票），係上訴人交予訴外人莊德帥
          （按：被上訴人起訴時，以發票人乙○○及背書人莊德帥為被告，原審就
          莊德帥部分，以被上訴人未遵期提示票據，已喪失追索權為由，判決駁回
          ，被上訴人就此部分並未上訴，業已確定），囑託莊德帥於民國九十年九
          月五日前，向被上訴人換回如附表編號三所示之支票，惟被上訴人並未將
          如附表編號三所示之支票歸還，而將兩張票皆兌現。倘被上訴人認為系爭
          支票並非換票，而是用以調換現款，請被上訴人提出資金來源之證明。
  （二）、上訴人懷疑被上訴人與莊德帥共同詐欺上訴人，被上訴人是惡意取得系爭
          票據，因本件於原審審理時，莊德帥為被告，被上訴人為原告，但被上訴
          人卻開車載莊德帥同來開庭。
  三、證據：除援用第一審所提證據外，補提收據影本一份，並聲請訊問證人莊德帥
      。
乙、被上訴人方面：
  一、聲明：如主文第一項所示。
  二、陳述：除與原判決記載相同者，茲引用之外，補稱：
  （一）、本件係因莊德帥向被上訴人借錢，並將系爭支票背書交予被上訴人，被上
          訴人始將新台幣（下同）四十五萬元之現金交予莊德帥。苟莊德帥未取得
          四十五萬元，其自無在票據背書之理。被上訴人並不認識上訴人，對於上
          訴人與莊德帥之間的關係並不清楚，如附表所示之四張支票，被上訴人都
          是以匯款或現金直接交付之方式給款，本件並無換票之事。
  （二）、上訴人為系爭支票之發票人，即應依票據文義負責，臨訟空言伊與莊德帥
          有何債務往來關係，或云被上訴人需提出資金來源，均與被上訴人持有系
          爭票據之合法要件無涉，上訴人主張被上訴人將系爭票據扣住，意圖不法
          云云，並非事實，被上訴人嚴予否認，被上訴人依票據文義合法行使權利
          ，並無何不法。
  三、證據：除援用第一審所提證據外，補提存摺存款取款憑條影本一份。
    理      由
一、被上訴人起訴主張：被上訴人執有上訴人簽發、莊德帥背書之系爭支票一紙，支
    票屆期時，因上訴人及訴外人莊德帥（按：被上訴人起訴時，以發票人乙○○及
    背書人莊德帥為被告，原審就莊德帥部分，以被上訴人未遵期提示票據，已喪失
    追索權為由，判決駁回，被上訴人就此部分並未上訴，業已確定）之央求，被上
    訴人始暫緩提示，詎數月後，仍未見上訴人或莊德帥清償票款，被上訴人便於九
    十年一月九日向付款人為付款之提示，但發現上訴人竟已向銀行撤銷付款之委託
    ，為此依票據法律關係，請求上訴人及訴外人莊德帥二人連帶給付四十五萬元，
    及自提示日即九十年一月九日起至清償日止，按週年利率百分之六計算之利息等
    語。
二、上訴人則以：莊德帥於八十九年四月四日以購地資金不足為由，央求上訴人開立
    如附表編號一、二所示之支票二紙，並承諾於票據發票日前會將票款存入銀行使
    之兌現，八十九年六月四日，如附表編號一所示之支票將到期，上訴人見莊德帥
    未將票款存入帳戶，上訴人只得代為處理。同年七月五日，莊德帥復以手頭不便
    ，要求上訴人再開立如附表編號三所示之支票一紙，以換回已到期之如附表編號
    二所示之支票，但於八十九年九月五日前，莊德帥再度要求換票，上訴人只得再
    開立系爭支票交予莊德帥，詎被上訴人竟持編號二之支票向銀行提示，迫使上訴
    人再度將款項存入使其兌現。後上訴人欲向莊德帥索回系爭支票時，莊某告知支
    票遺失，待上訴人欲向銀行掛失止付時，莊德帥又改稱因被上訴人謂其與莊德帥
    間之債務未了拒絕返還系爭支票，被上訴人與莊德帥為多年朋友，上訴人懷疑此
    係被上訴人與莊德帥共同詐欺上訴人，故至銀行撤銷付款委託，是以上訴人對系
    爭支票已不再負擔給付票款之責等語，資為抗辯。
三、經查：
（一）、被上訴人執有上訴人簽發、莊德帥背書之系爭支票一紙，並於九十年一月九
        日向付款人為付款之提示，但上訴人已向銀行撤銷付款之委託，而不獲付款
        等情，為兩造所不爭執，並有被上訴人於原審提出之系爭支票及退票理由單
        影本各乙紙為證，堪認為真實。
（二）、上訴人雖另以：系爭票據係因換票始交予被上訴人，倘被上訴人認為系爭
        支票並非換票，而是用以調換現款，請被上訴人提出資金來源之證明；伊
        懷疑被上訴人與莊德帥共同詐欺上訴人，被上訴人是惡意取得系爭票據，故
        上訴人不需給付系爭票據之票款云云置辯，惟：
    １、支票乃文義證券及無因證券，證券上之權利義務悉依證券上所載文句而決定
        其效力，支票上權利，依支票文義而發生，與其基礎之原因關係各自獨立，
        支票上權利之行使不以其原因關係存在為前提（最高法院四十九年台上字第
        三三四號判例意旨參照），執票人不負證明關於給付之原因之責任，如票據
        債務人主張執票人取得票據出於惡意或詐欺時，則應由該債務人負舉證之責
        （最高法院六十四年度臺上字第一五四Ｏ號判例意旨參照）。
    ２、兩造對於被上訴人持有上訴人簽發之系爭支票一節既無爭議，揆諸前揭說明
        ，被上訴人即可依票據文義行使其權利，至票據之原因關係究竟為換票或是
        調換現款，均無礙執票人行使票據權利。
    ３、上訴人於原審及本院審理時，雖一再陳稱被上訴人取得系爭支票係出於詐欺
        云云，但為被上訴人所否認，上訴人自應就此有利於己之事實負舉證之責，
        惟上訴人於本院審理時，除補稱被上訴人與莊德帥為對立當事人，但被上訴
        人卻開車載莊德帥同來開庭等臆測之詞外，並未提出任何積極事證以實其說
        ，上訴人空言抗辯自無可採。
四、按發票人應照支票文義擔保支票之支付，票據法第一百二十六條定有明文。又發
    票人撤銷付款委託，為發票人與付款人間之問題，發票人既經簽名於支票為發票
    人，依票據法第五條第一項，第一百二十六條規定，自應照支票文義擔保支票之
    支付，並不因撤銷付款之委託而受影響，亦有最高法院著有七十一年度臺上字第
    四四Ｏ號判決意旨可參。本件上訴人為系爭支票之發票人，雖已向付款人就系爭
    支票為付款委託之撤銷，惟揆諸上開規定，自仍應就系爭支票所載文義，負擔給
    付票款之責。從而，被上訴人依票據法律關係，請求上訴人給付四十五萬元，及
    自九十年一月九日起至清償日止，按週年利率百分之六計算之利息，為有理由，
    應予准許。原審判命上訴人如數給付，並依職權宣告假執行，於法並無不合，上
    訴意旨指摘原判決此部分不當，求予廢棄改判，為無理由，應予駁回其上訴。
五、又本件事證已臻明確，兩造其餘攻擊防禦之方法，核與本案已無影響，爰不予一
    一論究，附此敘明。
六、據上論結，本件上訴為無理由，依民事訴訟法第四百三十六條之一第三項、第四
    百四十九條第一項、第七十八條，判決如主文。
中　　　華　　　民　　　國　　九十一　　年　　　八　　　月　　　一　　　日
                                      臺灣桃園地方法院民事第一庭
~B審判長法　官　郭琇玲
~B　　　法　官　林信旭
~B　　　法　官　許炎灶
右正本證明與原本無異
不得上訴
中　　　華　　　民　　　國　　九十一　　年　　　八　　　月　　　一　　　日
~B  法院書記官　蘇  萱
~F0
~T40
┌──────────────────────────────────────────────────────┐
│支票附表：　　　　　　　　　　　　　　　　   　　　     　　　　　　　　　　　　　                          │
├─┬─────────┬─────────┬───────────┬────────┬────────┬──┤
│編│　發　　票　　人　│　付　　款　　人　│發　　　　票　　　　日│ 票　面　金　額 │ 支　票　號　碼 │備考│
│號│　　　　　　　　　│　　　　　　　　　│　　　　　　　　　　　│ 　（新台幣）　 │　　　　　　　　│　　│
├─┼─────────┼─────────┼───────────┼────────┼────────┼──┤
│１│乙○○　　　　　　│花旗銀行桃園分行  │八十九年六月五日　　　│肆拾萬元        │0000000　│　　│
│　│　　　　　　　　　│　　　　　　　　  │　　　　　　　　　　　│　　　　　　　　│　　　　　　　　│　　│
├─┼─────────┼─────────┼───────────┼────────┼────────┼──┤
│２│乙○○　　　　　　│花旗銀行桃園分行  │八十九年七月五日　　　│肆拾伍萬元      │0000000　│　　│
│　│　　　　　　　　　│　　　　　　　　  │　　　　　　　　　　　│　　　　　　　　│　　　　　　　　│　　│
├─┼─────────┼─────────┼───────────┼────────┼────────┼──┤
│３│乙○○　　　　　　│花旗銀行桃園分行  │八十九年九月五日　　　│肆拾伍萬元      │0000000　│　　│
│　│　　　　　　　　　│　　　　　　　　  │　　　　　　　　　　　│　　　　　　　　│　　　　　　　　│　　│
├─┼─────────┼─────────┼───────────┼────────┼────────┼──┤
│４│乙○○　　　　　　│花旗銀行桃園分行  │八十九年十一月五日　　│肆拾伍萬元      │0000000　│　　│
│　│　　　　　　　　　│　　　　　　　　  │　　　　　　　　　　　│　　　　　　　　│　　　　　　　　│　　│
└─┴─────────┴─────────┴───────────┴────────┴────────┴──┘
